【裁判字號】    91,訴,3134
【裁判日期】    920903
【裁判案由】    服務標章
【裁判全文】
臺北高等行政法院判決                            九十一年度訴字第三一三四號
                              .
    原      告  聯強國際股份有限公司
    代  表  人  甲○○董事長.
    訴訟代理人  乙○○
    被      告  經濟部智慧財產局
    代  表  人  蔡練生（局長）
    訴訟代理人  丙○○
右當事人間因服務標章事件，原告不服經濟部中華民國九十一年六月七日經訴字第○
九一○六一一三一四○號訴願決定，提起行政訴訟，本院判決如左：
    主  文
原告之訴駁回。
訴訟費用由原告負擔。
    事  實
一、事實概要：原告於民國（下同）八十九年十一月三十日以「數位生活知識網」服
    務標章（下稱系爭服務標章，圖樣如附圖所示），指定使用於商標法施行細則第
    四十九條所定商品及服務分類表第三十八類之資料庫連線服務，向被告申請註冊
    ，經被告審查，認本件服務標章圖樣上之中文指定使用於資料庫連線服務，為指
    定服務之說明，應不准註冊，以九十一年三月二十二日服務標章核駁第0000
    000號審定書予以核駁之處分。原告不服，提起訴願，遭決定駁回，遂提起行
    政訴訟。
二、兩造聲明：
    (一)原告聲明：訴願決定及原處分均撤銷。
    (二)被告聲明：如主文所示。
三、兩造之爭點：
    1.系爭服務標章圖樣上之中文「數位生活知識網」，以之作為標章圖樣指定使用
      於「資料庫連線」之服務，是否為指定服務之說明？
    2.系爭服務標章是否因原告之廣泛使用，成為原告營業上商品之識別標識，而有
      商標法第五條第二項之適用？
    (一)原告主張：
      1.系爭服務標章「數位生活知識」之概念係原告所獨創，而具有特殊意涵：
        原告從事資訊及通訊產品之製造、代理及銷售業務多年，深知資訊及通訊產
        品種類繁多，操作方式各異，一般消費者實難分辨各種產品之市場趨勢、產
        品區別及使用方式，為便利消費者了解產品特性，滿足現代生活之需要，原
        告創造「數位生活知識」之概念，藉由網站內豐富之產品資訊，提昇消費者
        知識，使消費者能選購適合自己使用之產品，故「數位生活知識網」係由原
        告所獨創而具有特殊意涵，並非一般說明性文字。被告認定原告之標章名稱
        係指定服務之說明，而適用商標法第七十七條準用第三十七條第十款之規定
        ，顯有違誤。
      2.本件服務標章已因原告之廣泛使用而具有「次要意義（secondary meaning
        ）」：
        (1)原告自八十九年十一月起即已投入大量經費及人力，大量且持續就本件服
          務標章使用於型錄、廣告、網站首頁等，並經由型錄、報紙雜誌廣告及原
          告物流車輛廣泛且頻繁之宣傳，而廣為消費者所週知。
        (2)原告係國內最大之通路商，代理之電子產品多達二千多種，為使消費者獲
          得充分之消費知識，原告花費大量經費及人力成立「聯強e城市」網站，
          並持續進行資料之更新及維護。為便利消費者使用，該網站並與國內入口
          網站之領導廠商「蕃薯籐」鏈結，使消費者能輕易鏈結原告之網站。
        (3)原告之該網站包含產品簡介、維修保養及技術諮詢等豐富之消費資訊，消
          費者若有任何產品使用或維護上之問題多會至原告之網站查詢相關資訊，
          原告之網站實為國內相關網站之領導品牌，而為消費者所熟悉。
      3.系爭之服務標章「數位生活知識網」並非指定服務之說明：
        (1)按原告申請註冊系爭服務標章「數位生活知識網」之目的係為了作為提供
          消費者資訊、通訊、數位、寬頻等等產品及其功能、使用方式及維修等等
          知識庫之服務標章，目前原告使用於「聯強e城市」網站（網址：www.
          synnex.com.tw），為該網站眾多主題服務項目之一，其目的係作為導引
          消費者至「聯強e城市」網站以瀏覽系爭標章所提供之服務，故該網站之
          名稱為「聯強e城市」，並非系爭標章，消費者可以從網站的版面設置上
          清楚的區分，故系爭標章絕非指定使用服務「資料庫連線服務」本身之說
          明。
        (2)目前已有大量消費者透過該主題服務項目查詢最新產品之相關訊息，平均
          每月上網人數已將近一百萬人次，故該主題服務項目已深具使用性及特色
          ，廣受消費者所喜愛，且該主題服務項目已因原告之使用而具有特殊意涵
          及特別顯著性，已非被告所認為指定服務之說明。
      4.原告之服務標章係單獨使用：
        (1)原告同時使用之「聯強e城市」，已取得註冊，至於網址部分，依被告之
          審查標準，並無法取得註冊。依一般商標服務標章之使用方式，數個商標
          或標章同時出現於同一商品或服務之情形在所多有，不能因數個商標或標
          章同時使用即視為聯合使用。
        (2)如前所述，原告將系爭之服務標章作為「聯強e城市synnex.com.tw」網站
          眾多主題服務之一，原告之所以將系爭標章與該網站並列，目的係導引消
          費者進入「聯強e城市」網站，從該網站即可點選系爭服務標章所提供之
          服務，故系爭標章係與該網站分別，且具有獨立性，足以與其他共用之標
          題相區隔，未來亦可能單獨作為表彰其他服務之用途，故並非作為聯強e
          城市synnex.com.tw聯合式之使用。
      5.原告之服務標章具有顯著性及識別性：
        依原告實際使用之情形，原告廣告及網站首頁上顯示之「數位生活知識網」
        應足使一般人識別為表彰原告服務之標章，並符合商標法第七十七條準用同
        法第五條第二項之規定：若標章在交易上已成為申請人營業上服務之識別標
        示者，視為符合同法第五條第一項之規定，而具有顯著性及識別性。
      6.綜上所陳理由，被告之認事用法，顯有違誤，請判決如訴之聲明，以保原告
        之合法權益。
    (二)被告主張：
      按「凡文字、圖形、記號、顏色組合或其聯合式，係表示申請註冊服務標章所
      使用服務種類之品質、功用、通用名稱或其他說明者」，不得申請註冊，為商
      標法第七十七條準用同法第三十七條第十款之規定。本件原告申請註冊之「數
      位生活知識網」服務標章圖樣上之中文，指定使用於資料庫連線服務，具有對
      一般生活消費者提供各類網路資訊連線傳輸服務，為指定服務之說明。另依原
      告所檢送之使用資料顯係以（「聯強e城市」Synnex.com.tw數位生活知識網）
      之聯合式使用，並非單獨使用本件服務標章圖樣上之中文，不符商標法第七十
      七條準用同法第五條第二項之規定。是被告依法核駁其註冊之申請，並無不合
      。
    理  由
一、按凡服務標章圖樣上之文字、圖形、記號、顏色組合或其聯合式，係表示申請註
    冊服務標章所使用服務之性質、品質、功用、通用名稱或其他說明者，不得申請
    註冊，為商標法第七十七條準用第三十七條第十款所明定。
二、本件原告於八十九年十一月三十日以「數位生活知識網」服務標章（圖樣如附圖
    所示），指定使用於商標法施行細則第四十九條所定商品及服務分類表第三十八
    類之資料庫連線服務，向被告申請註冊，經被告審查，認本件服務標章圖樣上之
    中文指定使用於資料庫連線服務，為指定服務之說明，應不准註冊，乃為核駁之
    處分。原告不服，依序提起訴願、行政訴訟；兩造之主張各如事實欄所載，其爭
    點厥為：系爭服務標章圖樣上之中文「數位生活知識網」，以之作為標章圖樣指
    定使用於「資料庫連線」之服務，是否為指定服務之說明？又系爭服務標章是否
    因原告之廣泛使用，成為原告營業上商品之識別標識，而有商標法第五條第二項
    之適用？
三、經查，系爭服務標章圖樣係由單純之中文「數位生活知識網」七個字所組成，其
    中之數位、生活、知識與網，均為一般通用敘述性之用語，結合起來含有透過網
    路提供一般消費者生活上各類網路資訊連線傳輸服務之意，指定使用於「資料庫
    連線」服務，顯為所指定服務之說明，揆諸首揭規定，自不得申請註冊。次查，
    原告所檢送之網頁、廣告等使用資料，係以「『聯強e城市』Synnex．com．tw數
    位生活知識網」之聯合式使用，並非單獨使用系爭服務標章圖樣上之中文，且上
    開資料之公開日期均在系爭服務標章申請註冊之後，顯不符商標法第七十七條準
    用同法第五條第二項之規定。綜上所述，原告起訴意旨，並非可採；被告所為本
    件核駁之處分，並無違誤，訴願決定予以維持，亦無不合；原告訴請撤銷，為無
    理由，應予駁回。
據上論結，本件原告之訴為無理由，依行政訴訟法第九十八條第三項前段，判決如主
文。
中      華      民      國    九十二    年      九      月      三      日
                           臺 北 高 等 行 政 法 院  第二庭
                                             審判長 法  官  徐瑞晃
                                                    法  官  吳慧娟
                                                    法  官  李得灶
右為正本係照原本作成。
如不服本判決，應於送達後二十日內向本院提出上訴狀並表明上訴理由，如於本判決
宣示後送達前提起上訴者，應於判決送達後二十日內補提上訴理由書（須按他造人數
附繕本）。
中      華      民      國    九十二    年      九      月      五      日
                                                    書記官  陳清容


司法院資訊處製作；財團法人民間司法改革基金會備份。
